【裁判字號】    89,自,493
【裁判日期】    890929
【裁判案由】    詐欺
【裁判全文】
臺灣高雄地方法院刑事裁定                          八十九年度自字第四九三號
    自  訴  人  乙○○
    被      告  甲○○
右列被告因詐欺案件，經自訴人提起自訴，本院裁定如左：
    主  文
自訴駁回。
    理  由
一、自訴意旨略以：被告甲○○於民國八十九年四月一日向自訴人乙○○借款新台幣
    （下同）十六萬元，被告並分別提供其所簽發於同年五月十八日、八月十三日、
    八月二十日及八月三十日到期，面額各為八萬元、二萬元、二萬元及四萬元之本
    票四張為擔保，詎料到期日屆至均未返還，經催討仍置之不理，因而認為被告涉
    犯刑法第三百三十九條第一項之詐欺罪嫌云云。
二、按法院或受命法官，得於第一次審判期日前訊問自訴人、被告及蒐集或調查證據
    ，於發見案件係民事或利用自訴程序恫嚇被告者，得曉諭自訴人撤回自訴。又於
    自訴案件第一次審判期日前訊問及調查結果，如認為案件有刑事訴訟法第二百五
    十二條至第二百五十四條之情形者，得以裁定駁回其自訴，刑事訴訟法第三百二
    十六條定有明文。次按刑法第三百三十九條第一項詐欺罪之成立，以意圖自己或
    第三人不法所有，以詐術使人將本人或第三人之物交付為要件，所謂以詐術使人
    交付，必須被詐欺人因其詐欺而陷於錯誤，若其所用之方法，不能認為係詐術，
    亦不致於使人陷於錯誤，即不構成該罪，最高法院著有四十六年臺上字第二六Ｏ
    號判例足資參照。
三、本件訊據被告甲○○故直承有簽發上開面額共計十六萬元之本票四紙及向自訴人
    借款之情非虛，惟堅決否認有任何詐欺犯行，辯稱伊係透過吳清向自訴人借款，
    伊先前即與自訴人有過金錢往來，且有讓自訴人領過十八張支票等語，質諸自訴
    人供陳：伊確曾透過吳清與被告有過往來，總共有借過數次，但被告有還十萬元
    ，但未還清等情無訛，足證被告所辯，洵非虛詞。自訴人既係本於與被告間之消
    費借貸關係而貸與被告款項，佐以雙方係因先前互有借貸及返還之信任基礎下，
    始允諾成立本件借貸契約，顯見甲○○並無不法所有之意圖自明，且被告取得自
    訴人所貸與之款項，並非無法律上之原因，而被告之借款行為客觀上亦不致於使
    人陷於錯誤，是本件應屬民事糾葛，並為自訴人肯認屬實，並當庭表示欲撤回自
    訴，再本院依訊問及調查證據之結果，認被告被訴刑法第三百三十九條第一項之
    罪嫌尚有不足，依照首開說明，自應依法裁定駁回本件自訴。
據上論結，依刑事訴訟法第三百二十六條第三項、第二百五十二條第十款，裁定如主
文。
中      華      民      國    八十九    年      九      月    二十九    日
                                  臺灣高雄地方法院刑事第二庭
                                        法  官    李代昌
右正本證明與原本無異。
如不服本裁定，應於裁定送達後五日內，向本院提出抗告狀。
                                        書記官    吳韻芳
中      華      民      國    八十九    年      九      月    二十九    日


司法院資訊處製作；財團法人民間司法改革基金會備份。
